【裁判字號】    89,易,1278
【裁判日期】    900622
【裁判案由】    違反保護令等
【裁判全文】
臺灣新竹地方法院刑事判決                        八十九年度易字第一二七八號
    公  訴  人  臺灣新竹地方法院檢察署檢察官
    被      告  甲○○
右列被告因違反保護令罪等案件，經檢察官提起公訴（八十九年度偵字第五二四五號
），本院判決如下：
    主  文
甲○○被訴違反保護令部分無罪；被訴傷害部分公訴不受理。
    理  由
一、公訴意旨略以：被告甲○○係告訴人乙○○（起訴書誤載為謝麗秋）之夫，二人
    間具有家庭暴力防治法第三條第一款所定之家庭成員關係。被告甲○○曾於民國
    八十九年八月二十九日經本院依家庭暴力法第十三條規定，以八十九年度暫家護
    字第一八０號民事暫時保護令裁定令其不得對告訴人乙○○及乙○○之母謝宋玉
    嬌等人實施身體或精神上不法之侵害行為。詎被告甲○○於八十九年九月十六日
    晚間十時三十分許，前往新竹縣湖口鄉○○村○○鄰○○街一六０號告訴人乙○
    ○住處時，與乙○○發生口角爭執後，竟基於傷害犯意，以徒手毆打乙○○，使
    乙○○受有頭部外傷、身體多處擦撞傷之傷害，致違反本院所為前述裁定，因認
    被告甲○○涉犯刑法第二百七十七條第一項傷害及家庭暴力防治法第五十條第二
    款之違反保護令罪嫌等語。
二、不受理部分：
（一）按告訴乃論之罪，告訴人於第一審辯論終結前得撤回其告訴，又告訴經撤回者
      ，應諭知不受理之判決，刑事訴訟法第二百三十八條第一項、第三百零三條第
      三款分別定有明文。
（二）第按，刑法第二百七十七條第一項之罪，依同法第二百八十七條前段之規定，
      為告訴乃論之罪。公訴意旨認被告甲○○涉有刑法第二百七十七條第一項之普
      通傷害罪嫌，惟本件傷害部分業據告訴人乙○○於本院九十年三月七日審理時
      ，當庭撤回對被告甲○○之告訴，有本院九十年三月七日訊問筆錄附卷可稽。
      揆諸前揭規定，本件就被告甲○○被訴傷害部分爰為諭知不受理之判決。
三、無罪部分：
（一）訊據被告甲○○固坦承有於前揭時地因有關小孩教養之問題而與告訴人發生口
      角，並有拉扯之事實，然堅決否認有右開違反保護令之犯行，辯稱：前開暫時
      保護令是寄到新豐鄉圓山子九五號的住址，那是我叔叔的家，而我那時住湖口
      ，所以我叔叔跟我都沒有收到保護令，我也不知道有保護令的事等語。按「行
      為非出於故意或過失者不罰」、「過失行為之處罰，以有特別規定者為限」，
      刑法第十二條定有明文。經查：
  １、告訴人乙○○於八十九年八月十四日具狀向本院聲請核發民事暫時保護令，經
      本院於同年月二十九日以八十九年度暫家護字第一八０號准予核發（一）甲○
      ○不得對乙○○、乙○○之母謝宋玉嬌實施身體或精神上不法侵害之行為。（
      二）甲○○不得直接或間接對於乙○○為騷擾、通話之聯絡行為等事項之民事
      暫時保護令，又該民事暫時保護令於八十九年九月十六日經向被告位於新竹縣
      新豐鄉福興村六鄰圓山子九五號之住處送達結果，因未獲會晤被告本人，亦無
      受領文書之同居人或受僱人，而將該裁定寄存於新竹縣警察局竹北分局（下稱
      竹北分局）後湖派出所等情，業經本院調閱本院八十九年度暫家護字第一八０
      號（後改分為八十九年度家護字第二一二號）民事聲請事件卷宗查閱無訛，並
      有本院八十九年度暫家護字第一八０號民事暫時保護令、本院上開暫時保護令
      送達被告之送達證書各一件在卷可憑。
  ２、次查，前揭寄存於竹北分局後湖派出所之被告民事暫時保護令，經本院函請竹
      北分局調查送達之結果，該局函稱：「本案貴院所寄存於本分局後湖派出所之
      相對人甲○○民事暫時保護令，均未來領取而退回。經查，鄒員雖設籍本轄，
      但確未居住於戶籍地行蹤不明」等情，有該局九十年五月十一日北警刑字第二
      三三六五號函暨檢附之受理訴訟文書寄寄登記簿等在卷可參，據此，被告前揭
      辯稱：伊未收到本院所核發之上開暫時保護令，伊與告訴人爭執時並不知有暫
      時保護令等情，尚堪可採。
  ３、再者，告訴人乙○○所為之指述及其所提出之診斷證明書，或可作為認定被告
      有傷害告訴人之行為，但被告在對告訴人為上開傷害之行為時，既不知有本院
      所核發之前揭民事暫時保護令之事，自無從據以推斷其主觀上有違反本院所發
      暫時保護令之故意。且觀之家庭暴力防治法第五十條第二款之規定，並無處罰
      過失犯，因此，被告縱令有應能注意，而不注意之疏失，亦不能科以其有違反
      保護令之刑責。
（二）按犯罪事實，應依證據認定之，無證據不得推定其犯罪事實，刑事訴訟法第一
      百五十四條定有明文，又認定不利於被告之事實，須依積極證據，茍積極證據
      不足為不利於被告之認定時，即應為有利於被告之認定，更不必有何有利之證
      據（最高法院三十年上字第八一六號判例參照），綜上所述，公訴人所持之論
      據，尚不能證明被告有上述違反保護令之犯行，此外，本院復查無其他確切證
      據，足資審認被告涉有前開違反保護犯行，被告此部分犯罪尚屬不能證明，自
      應就被告被訴違反保護令部分，為其無罪判決之諭知。
據上論斷，應依刑事訴訟法第三百零一條第一項、第三百零三條第三款，判決如主文
。
中      華      民      國     九十      年     六    月     二十二     日
                                臺灣新竹地方法院刑事第二庭
                                    法  官   謝  永  昌
右正本證明與原本無異。
如不服本判決，應於判決送達後十日內向本院提出上訴狀( 應附繕本 )，上訴於
臺灣高等法院。
                                    書記官   陳  凰  榆
中      華      民      國     九十      年     六    月     二十二     日


司法院資訊處製作；財團法人民間司法改革基金會備份。
